臺灣高等法院臺南分院刑事判決
                                    111年度上易字第159號
上  訴  人  
即  被  告  蘇文嶸



上列上訴人因妨害自由案件，不服臺灣雲林地方法院110年度易
字第511號111年1月26日第一審判決（起訴案號：臺灣雲林地方
檢察署110年度偵字第5529號），提起上訴，本院判決如下：
    主  文
原判決撤銷。
蘇文嶸無罪。　　
　　理  由
一、公訴意旨略以：被告蘇文嶸因與王木生間之債務糾紛，竟基
    於恐嚇危害安全之犯意，於民國110年5月1日上午9時30分許
    ，在位於雲林縣○○鎮○○路000號之王木生之配偶張色華所經
    營之便當店內，徒手將張色華所持有之車牌號碼000-000號
    普通重型機車（下稱A車）推倒，致張色華所持有之該店內
    桌子1張破損而喪失美觀之效用而不堪用、該機車左側車身
    及油箱產生破損而喪失美觀之效用而不堪用（涉犯毀損部分
    ，均未據告訴），並向張色華、張色華之子王博玄恫稱：「
    你娘勒」、「不處理債務就要砸店」及「你在拍什麼，我知
    道你在哪裡上班，我可以找你」等語隨後離去，以此方法恫
    嚇張色華、王博玄等2人，致張色華、王博玄等2人心生畏懼
    ，足生危害於其安全。嗣經王木生報警，警循線查獲上情。
    因認被告所為，係犯刑法第305條之恐嚇危安罪嫌等語。
二、按犯罪事實，應依證據認定之，無證據不得推定其犯罪事實
    ；又不能證明被告犯罪者，應諭知無罪之判決，刑事訴訟法
    第154條、第301條第1項分別定有明文。再按刑法第305條之
    恐嚇罪，係【以加害生命、身體、自由、名譽、財產之事恐
    嚇他人】，致生危害於安全者，必以對生命、身體、自由、
    名譽、財產有惡害之通知，使心生畏怖並致生危害於安全者
    ，始得以上開規定相繩。又所謂惡害之通知，係指明確而具
    體加害上述各種法益之意思表示，客觀上一般人皆認足以構
    成威脅，致接受意思表示者之生活狀態陷於危險不安之境，
    倘非具體明確，即難認係惡害通知。通知之內容是否合於刑
    法上恐嚇之內涵，需綜觀被告言語通知、行為舉止之全部內
    容為判斷，須該言語及舉動在一般人客觀上均認為係足以使
    人心生畏怖，始足當之，如僅使他人產生困惑、嫌惡、不快
    或稍許不安者，尚不足以認為是恐嚇，且不得僅由告訴人採
    取片段，及告訴人主觀認定是否心生畏怖，即據以認定其是
    否構成恐嚇罪。質言之，被告所為是否屬於惡害通知，須審
    酌被告所以口出該等言詞之緣由、背景脈絡，主、客觀全盤
    情形為斷，不得僅由告訴人的片斷認知，及僅憑告訴人主觀
    認定是否心生畏怖，即據以認定其是否構成恐嚇罪。　
三、公訴意旨認被告涉犯刑法第305條之恐嚇危害安全罪，主要
    係以被告之供述、告訴人張色華、王博玄之證述，刑案現場
    照片3張、車號查詢汽車車籍、車號查詢機車車籍、個人戶
    籍資料查詢結果各1份等為憑。被告則堅詞否認有何恐嚇危
    害安全犯行，辯稱：其沒有恐嚇他們的意思，是因為疫情，
    借給王木生的錢對其來說很重要，但去便當店找王木生都找
    不到，一氣之下才推倒車子，其有想要賠償，但告訴人說不
    用，且當天告訴人張色華的兩個兒子都在現場，也比其高大
    ，應該不會怕，會對王博玄說「你在拍什麼，我知道你在哪
    裡上班，我可以找你」，是因為王博玄在伊家樓下之便利商
    店上班，若便當店沒有開，找不到王木生，其就會去便利商
    店找王博玄問他爸爸王木生之所在，且王博玄在原審說他不
    會怕等語。
四、經查：
（一）被告就其於案發時、地，徒手將張色華所持有之車牌號碼
      000-000號機車推倒，致張色華所持有之該店內桌子1張破
      損而喪失美觀之效用而不堪用、該機車左側車身及油箱產
      生破損而喪失美觀之效用而不堪用（涉犯毀損部分，均未
      據告訴）等情，固不否認（見原審卷第122頁），然依被
      告上開徒手對單一「物品」（機車）為毀損、致令該物（
      機車）及他物（桌子）均不堪用之行為及情節，依一般社
      會通念，尚難認同時已屬對於「告訴人」以加害生命、身
      體、自由、名譽、財產之事，恐嚇致生危害於安全之惡害
      通知，自無從在告訴人未提出告訴之毀損罪之外，再另以
      恐嚇危害安全罪相繩。
（二）再者，被告就其於案發時、地，因欲找與其有債務糾紛之
      王木生處理債務不成，故向王木生之妻即告訴人張色華稱
　　　「你娘勒」等語，並不否認（見原審卷第122頁），核與
      證人即告訴人張色華證述相符，固堪信為真實，然上開被
      告之言語，雖屬粗鄙、無禮，然依其語意，尚難認已屬明
      確而具體要加害告訴人張色華何種法益之意思表示，且客
      觀上一般人亦非必會認為已屬特定惡害之通知，自亦無從
      僅以證人即告訴人張色華證述其會感到害怕等情，即逕論
      以被告恐嚇危害安全罪。
（三）又起訴意旨雖認被告於110年5月1日另有對張色華恫稱「
      不處理債務就要砸店」云云。然此恐嚇言語，乃係被告於
      110年4月29日晚上7時許，至被害人張色華店內，對被害
      人張色華而為，已據被害人張色華於警詢及原審審理時證
      述明確（見偵卷第20頁至第21頁，原審卷第112頁至第113
      頁），且因僅有被害人張色華之單一指述，業經檢察官就
      該部分另為不起訴處分確定，有110年度偵字第5529號不
      起訴處分書在卷可憑（見偵卷第91頁至第92頁）。且被告
      否認其有於110年5月1日即本件案發時、地曾對告訴人張
      色華恫稱「不處理債務就要砸店」等語（見原審卷第122
      頁），而告訴人張色華於警詢及原審審理時均證述被告恫
      稱「不處理債務就要砸店」等語是在110年4月29日晚上7
      時許明確（見偵卷第20頁至第21頁，原審卷第112頁至第1
      13頁），而證人王博玄亦於原審具結證稱其（於本案案發
      之110年5月1日）沒有聽到被告對其母親說「不處理債務
      就要砸店」等語（見原審卷第116頁），再遍查卷內亦無
      任何積極具體之客觀事證足資證明被告確有於110年5月1
      日即本件案發時、地對告訴人張色華恫稱「不處理債務就
      要砸店」等語，是此部分之起訴意旨，要屬無據，無從逕
      以恐嚇危害安全罪相繩。
（四）又查，被告就其於案發時、地，有對張色華之子王博玄稱
      「你在拍什麼，我知道你在哪裡上班，我可以找你」等語
      ，並不否認（見原審卷第122頁），核與證人即告訴人王
      博玄證述相符，固堪信為真實。然被告辯稱其並無恐嚇告
      訴人王博玄之意思，其對王博玄說「你在拍什麼，我知道
      你在哪裡上班，我可以找你」，是因為王博玄在伊家樓下
      之便利商店上班，若便當店沒有開，找不到王木生，其就
      會去便利商店找王博玄問他爸爸王木生之所在，且王博玄
      在原審說他不會怕等語，核亦與證人王博玄於原審時證稱
      ：在發生這件事情（前），被告就知道其在7-11上班，且
      有見過好幾次面，發生事情以後，其與被告一個禮拜大概
      見面有3次以上，其沒有感到畏懼或怎麼樣，被告來的時
      候有問其爸爸在哪裡等語（見原審卷第118頁），大致相
      符。且被告是與告訴人王博玄之父親王木生有債務糾紛，
      與告訴人王博玄本身則並無任何仇恨糾紛，衡諸一般常情
      ，應無恐嚇告訴人王博玄之動機存在，故被告辯稱上開話
      語，只是要透過告訴人王博玄找到其父親王木生所在，而
      非要恐嚇告訴人王博玄等語，自非屬無據，且與常情無違
      。據此，被告上開言語，是否足認已屬明確而具體要加害
      告訴人王博玄何種法益之惡害通知，而與恐嚇危害安全罪
      之構成要件合致，自尚非無疑，要無從逕以恐嚇危害安全
      罪相繩。
五、撤銷原判決之理由
　　本件依告訴人張色華、王博玄之指訴，刑案現場照片3張、
    車號查詢汽車車籍、車號查詢機車車籍、個人戶籍資料查詢
    結果各1份，尚無從證明被告上開言語及舉動已達有以加害
    告訴人張色華、王博玄之生命、身體、自由、名譽、財產之
    事，恐嚇致生危害於安全之惡害通知。是公訴意旨認被告構
    成恐嚇安害安全罪，依檢察官所舉之證據及本院調查之結果
    ，尚未能證明至超越合理懷疑之程度。原審逕以被告上開言
    語及舉動，業已構成恐嚇危害安全罪，並予論罪科刑，自容
    有未合，被告上訴否認犯罪，非無理由，應由本院撤銷改判
    ，並為無罪之諭知。　　
據上論斷，應依刑事訴訟法第369條第1項前段、第364條、第301
條第1項，判決如主文。
本案經檢察官許景睿提起公訴，檢察官王全成到庭執行職務。
中　　華　　民　　國　　111 　年　　5 　　月　　24　　日
                   刑事第四庭   審判長法　官  郭玫利
　　　　　　　　 　　　　　　　　　　 法　官  陳金虎
　　　　　　　　　 　　　　　　　　　 法　官  林臻嫺
以上正本證明與原本無異。
不得上訴。
　　　　　　　　　　　　　　　　　　　書記官　劉素玲　　
中　　華　　民　　國　　111 　年　　5 　　月　　24　　日